　　　　　　　　　 臺灣高等法院民事裁定
聲　請　人　王茂剛
上列聲請人因與相對人江倩維 (即王茂康之承受訴訟人)等間遷
讓房屋等事件(中華民國100年度重上字第623號)，聲請訴訟救助
，本院裁定如下：
    主  文
聲請駁回。
聲請訴訟費用由聲請人負擔。
    理  由
一民事訴訟法第107條第1項規定：「當事人無資力支出訴訟費用
  者，法院應依聲請，以裁定准予訴訟救助。但顯無勝訴之望者
  ，不在此限。」第109條第2項規定：「無資力支出訴訟費用之
  事由，應釋明之。」第284條規定：「釋明事實上之主張者，
  得用可使法院信其主張為真實之一切證據。但依證據之性質不
  能即時調查者，不在此限。」所謂無資力支出訴訟費用，係指
  窘於生活，且缺乏經濟信用，並無籌措款項以支出訴訟費用之
  信用技能者而言（最高法院18年抗字第260號、29年抗第179號
  及43年台抗字第152號判例意旨參照）。是法院調查聲請人是
  否無資力支出訴訟費用，應專就聲請人所提出之證據為之，如
  聲請人並未提出證據，或依其提出之證據，未能信其無資力支
  出訴訟費用之主張為真實，即應將其聲請駁回（最高法院26年
  滬抗字第34號判例意旨參照）。
二聲請意旨略以：聲請人因積蓄出借與親友未還，且薪資所得
  1/3遭執行法院核發移轉命令，生活困難，目前實無力繳納上
  訴裁判費等語。經查：聲請人陳述其於民國91年借款新台幣(
  下同)260萬元、95年借款425萬元予王茂康未返還，有其所提
  借據影本記載91年4月8日借款人王茂康借到260萬元在卷可按(
  見本院卷第7頁)；又，聲請人所提臺灣臺北地方法院100年8月
  11 日北院木96執辰字第5508號執行命令及簽呈影本記載扣薪
  1/3(見本院卷第6 頁正反面) ，則聲請人尚有薪資2/3 可資運
  用。聲請人所提出之上開資料不足以釋明其無資力支出訴訟費
  用。況聲請人於99年度有薪資所得1,339,938 元及股利憑單所
  得3,985 元共1,343,923 元，另有投資財產總額22,070元( 聲
  請人99年度稅務電子閘門財產所得調件明細表見本院卷第10至
  14 頁)，足認聲請人並非無資力支付訴訟費用。此外，聲請人
  未再提出可即時調查之證據以釋明其無資力支出訴訟費用之主
  張為真實。揆諸首揭說明，聲請人聲請訴訟救助，不應准許。
三據上論結，本件聲請為無理由，爰裁定如主文。
中    華    民    國   100    年    9     月    21    日
                    民事第六庭
                        審判長法  官 黃國忠
                              法  官 黃莉雲
                              法  官 周美雲
正本係照原本作成。
如不服本裁定，應於收受送達後10日內向本院提出抗告狀，並應
繳納抗告費新台幣１千元。
中    華    民    國   100    年    9     月    22    日
                              書記官 陳明俐